臺灣臺中地方法院刑事判決　　　　　　　95年度訴字第3708號
公　訴　人　臺灣臺中地方法院檢察署檢察官
被　　　告　甲○○
上列被告因違反毒品危害防制條例案件，經檢察官提起公訴（95
年度毒偵字第5226號），經本院合議庭裁定改依簡式審判程序審
理，判決如下：
    主    文
甲○○施用第一級毒品，累犯，處有期徒刑壹年。扣案之海洛因
壹小包（含袋重零點肆公克）沒收銷燬之，注射針筒壹支沒收。
    犯罪事實及理由
一、犯罪事實：甲○○前於民國89年間，因施用毒品案件，經本
    院裁定送強制戒治，於90年11月10日強制戒治期間執行完畢
    。於93年間，因犯竊盜案件，經本院以93年度中簡字第681
    號判處有期徒刑4月確定；於93年間，因違反毒品危害防制
    條例案件，經本院以93年度訴字第1936號判處有期徒刑10
    月確定，上開二案經定應執行刑為有期徒刑1年1月確定；於
    於93年間，復因違反毒品危害防制條例案件，經本院以93年
    度訴字第971號判處有期徒刑1年確定，上開案件經接續執行
    ，於95年4月28日假釋付保護管束滿，於95年10月5日保護管
    束期滿執行完畢。詎仍不知悔悟，基於施用第一級毒品之犯
    意，於95年11月1日，在臺中縣大里市內新橋旁之河堤，以
    將海洛因摻水溶解後，以注射針筒注射之方式，施用第一級
    毒品海洛因1次。嗣於95年11月1日上午11時50分許，在臺中
    縣大里市○○路○段福溝巷口前，為警查獲，並扣得其所有
    ，用供其施用之第一級毒品海洛因之注射針筒1支、海洛因1
    小包（含袋重0.4公克）。
二、證據名稱：
(一)、被告甲○○於本院審理時之自白。
(二)、扣案之注射針筒1支、海洛因1小包（含袋重0.4公克）可稽
    。
(三)、中山醫學大學附設醫院檢驗科藥物檢測中心尿液檢驗報告1
    張。
(四)、臺灣高等法院被告前案紀錄表（被告前案及素行之認定）。
三、論罪科刑部分：
(一)、按海洛因係毒品危害防制條例第2條第2項第1款所指之第一
    級毒品，不得非法施用。又毒品危害防制條例於92年7月9日
    修正公布，自93年1月9日施行。其中第20條、第23條將施用
    毒品之刑事處遇程序，區分為「初犯」及「五年內再犯」、
    「五年後再犯」。依其立法理由之說明：「初犯」，經觀察
    、勒戒或強制戒治後，應為不起訴處分或不付審理之裁定；
    「五年內再犯」者，因其再犯率甚高，原實施之觀察、勒戒
    及強制戒治既已無法收其實效，爰依法追訴或裁定交付審理
    。至觀察、勒戒或強制戒治執行完畢釋放後，「五年後再犯
    」者，前所實施之觀察、勒戒或強制戒治已足以遮斷其施用
    毒品之毒癮，為期自新及協助其斷除毒癮，仍適用「初犯」
    規定，始應先經觀察、勒戒、強制戒治之程序。從而依該次
    修正後之規定，僅限於「初犯」及「五年後再犯」二種情形
    ，應先經觀察、勒戒或強制戒治之程序，此乃該條例第10條
    之例外規定。倘被告於5年內已再犯施用毒品，經依法追訴
    處罰，縱其第3次（或第3次以上）再度施用毒品之時間，在
    初犯經觀察、勒戒或強制戒治執行完畢釋放5年以後，因與
    單純之「五年後再犯」之情形有別，不合於「五年後再犯」
    之例外規定；且因已於「五年內再犯」，顯見其再犯率甚高
    ，原實施觀察、勒戒或強制戒治，已無法收其實效，即應回
    歸原則性規定，由檢察官逕行起訴，依該條例第10條處罰。
    最高法院95年度臺非字第134號裁判可資參照。查被告前因
    違反肅清煙毒條例案件，經裁定送勒戒處所觀察、勒戒後，
    認無繼續施用毒品之傾向，經臺灣高等法院臺中分院以87年
    度上訴字第539號判決免刑確定；復因施用毒品案件，經裁
    定送勒戒處所觀察、勒戒後，認有繼續施用毒品之傾向，由
    本院以87年度毒聲字第4088號裁定令入戒治所施以強制戒治
    ，於88年12月21日執行完畢後，由臺灣臺中地方法院檢察署
    檢察官以89年度戒毒偵字第30號處分書不起訴處分確定（此
    次施用毒品部分本應起訴，檢察官誤為不起訴處分）；再因
    施用第一、二級毒品案件，經本院以89年度毒聲字第4686號
    號裁定令入戒治處所施以強制戒治，於90年11月10日戒治期
    滿釋放，其施用第一、二級毒品刑事部分，經本院以89年度
    訴字第1753號判決分別判處有期徒刑10月、6月，應執行有
    期徒刑1年2月確定，惟仍不知悔改，於前開強制戒治執行完
    畢釋放後5年內之93年間，再因施用毒品案件，經本院分別
    以93年度訴字第1936號判處有期徒刑10月、93年度訴字第97
    1號判處有期徒刑1年確定，有臺灣臺中地方法院檢察署刑案
    資料查註紀錄表、全國施用毒品案件紀錄表、臺灣高等法院
    被告前案紀錄表各乙份在卷可參，則其於上開時、地再犯本
    案施用第一級毒品罪，依照上開說明，自應依法論科。是核
    被告所為，係犯毒品危害防制條例第10條第1項之施用第一
    級毒品罪。其為施用而持有第一級毒品之低度行為，已為施
    用之高度行為所吸收，不另論罪。
(二)、被告前於於93年間，因犯竊盜案件，經本院以93年度中簡字
    第681號判處有期徒刑4月確定；於93年間，因違反毒品危害
    防制條例案件，經本院以93年度訴字第1936號判處有期徒刑
    10 月確定，上開二案經定應執行刑為有期徒刑1年1月確定
    ；於於93年間，復因違反毒品危害防制條例案件，經本院以
    93年度訴字第971號判處有期徒刑1年確定，上開案件經接續
    執行，於95年4月28日假釋付保護管束滿，於95年10月5日保
    護管束期滿執行完畢，有臺灣高等法院被告前案紀錄表、臺
    灣臺中地方法院檢察署刑案資料查註紀錄表各乙份在卷可稽
    ，其受有期徒刑之執行完畢後，5年以內故意再犯本件有期
    徒刑以上之罪，為累犯，應依刑法第47條第1項之規定加重
    其刑。
(三)、爰審酌被告迭因施用毒品遭查獲，經法院論罪科刑仍未能知
    所警惕，犯罪動機、目的、手段，犯罪後坦承犯行，施用毒
    品主要係對於自身健康之戕害等一切情狀，量處如主文所示
    之刑，以示懲儆。
(四)、扣案之海洛因1小包（含袋重0.4公克）屬本案查獲之第一級
    毒品，不問屬於犯人與否，應依毒品危害防制條例第18 條
    第1項前段規定，宣告沒收銷燬之。又扣案之注射針筒1支，
    係被告所有供犯本案施用第一級毒品海洛因所用之物，業據
    被告供承在卷，應依刑法38條第1項第2款之規定，宣告沒收
    之。
據上論斷，應依刑事訴訟法第273條之1第1項、第299條第1項前
段，毒品危害防制條例第10條第1項、第18條第1項前段，刑法第
11條、第47條第1項、第38條第1項第2款前段，判決如主文。
中　　華　　民　　國　　96　　年　　1 　　月　　5 　　日
                        臺灣臺中地方法院刑事第五庭
　　                        法  官  劉麗瑛
上正本證明與原本無異。
如不服本判決，應於送達後10日內向本院提出上訴狀（須附繕本
），上訴於臺灣高等法院臺中分院。
                            書記官  王玟
中　　華　　民　　國　　96　　年　　1　 　月　　5　 　日
附錄論罪科刑法條
毒品危害防制條例第10條第1項
施用第一級毒品者，處6月以上5年以下有期徒刑。
